【裁判字號】    95,交訴,26
【裁判日期】    950427
【裁判案由】    公共危險
【裁判全文】
臺灣板橋地方法院刑事判決              95年度交訴字第26號
公  訴  人  臺灣板橋地方法院檢察署檢察官
被      告  乙○○
上列被告因公共危險案件，經檢察官提起公訴（九十五年度偵緝
字第二八七號），本院判決如下：
    主    文
乙○○駕駛動力交通工具肇事，致人受傷而逃逸，累犯，處有期
徒刑玖月。
    犯罪事實
一、乙○○前於民國九十二年間因違反毒品危害防制條例案件，
    經臺灣臺北地方法院以九十二年度簡字第一一六六號判處有
    期徒刑四月，如易科罰金，以三百元折算一日確定，於九十
    三年一月九日入監服刑，於九十三年五月八日執行徒刑完畢
    （於本案構成累犯）。
二、緣乙○○於九十四年七月十一日下午一時三十五分許，駕駛
    車牌號碼七０七二－ＤＲ號自小客車，沿臺北縣中和市○○
    路內側車道往連城路方向行駛，途經該路段八九一號前，竟
    疏未注意車前狀況，自後方追撞由甲○○所騎乘、沿同向切
    入內側車道行駛之車牌號碼Ｎ二六－四三一號重機車，導致
    甲○○受有左胸、左手肘、左足大姆指殘剖創傷等傷害（過
    失傷害部分未據告訴）。乙○○於肇事後旋下車查看，明知
    其駕車肇事致甲○○受傷，詎仍基於肇事逃逸之犯意，未協
    助救護傷患或通報警察到場處理，竟託詞其有急事云云，隨
    即駕車逃逸。幸經甲○○記下乙○○所駕駛之自小客車車牌
    號碼後報警循線查獲上情。
三、案經臺北縣政府警察局中和分局報請臺灣板橋地方法院檢察
    署檢察官偵查起訴。
    理    由
一、訊據被告乙○○固坦承於前述時間及地點駕車與被害人甲○
    ○騎乘之重機車發生碰撞，導致被害人甲○○倒地受傷等情
    不諱，惟矢口否認有何肇事逃逸犯行，辯稱：當時伊有下車
    ，也有跟被害人說伊有重要事情要先離開，並留手機電話給
    被害人叫渠跟伊聯絡云云。經查，被告駕車肇事因而導致被
    害人甲○○受傷，卻僅短暫下車查看，未協助救護或通報警
    察到場處理，反而託詞其有急事云云，旋駕車逃離現場等事
    實，業據其供承其未報警亦未在現場協助或等候救護一節屬
    實（見臺灣板橋地方法院檢察署九十四年度偵字第一四三三
    七號偵查卷第五頁至第七頁及同署九十五年度偵緝字第二八
    七號偵查卷第三十七頁），並經證人甲○○於本院審理時結
    證明確（見本院九十五年四月十三日審判筆錄），且有臺北
    縣中和市調解委員會調解筆錄影本、道路交通事故現場圖、
    道路交通事故調查報告表（一）（二）、臺北縣政府警察局
    舉發違反道路交通管理事件通知單影本、板橋中興醫院診斷
    證明書影本各一件以及車禍現場暨車損照片二十幀附卷可稽
    （見臺灣板橋地方法院檢察署九十四年度偵字第一四三三七
    號偵查卷第十二頁、第十五頁至第十七頁、第十九頁至第二
    十八頁、第三十二頁及同署九十五年度偵緝字第二八七號偵
    查卷第四十七頁）。被告雖辯稱：伊有以口頭留下電話號碼
    云云，然而，刑法增訂第一百八十五條之四肇事致人死傷逃
    逸罪之立法意旨，即在處罰肇事後逃逸之駕駛人為目的，俾
    促使駕駛人於肇事後能對被害人即時救護，以減少死傷（最
    高法院九十三年度臺上字第五五九九號裁判意旨參照），則
    本案被告於肇事後，並未將被害人甲○○送醫救治，亦未通
    報消防或警察機關到場救護傷患或在現場等候，即先後離開
    ，獨留已受傷之被害人甲○○在車禍現場，致使被害人甲○
    ○之傷勢恐有加重甚而導致死亡之風險。再者，證人甲○○
    於本院審理時證述稱：被告沒有留下聯絡方式；可能被告也
    有留，可能伊被撞到後，有點腦震盪，記不太清楚，但伊沒
    有給被告紙筆留電話；因為伊有抄車牌號碼，警察聯絡到被
    告等語（見同上審判筆錄），則究諸實際，被告未利用紙筆
    、行動電話或其他可資記錄之工具確實記載其聯絡方式交予
    被害人甲○○，亦在未確知被害人甲○○於受傷後心神未定
    之際，是否能夠僅憑記憶即記下其聯絡方式於腦海中之情況
    下，猶擅自駕車離開肇事現場，亦無不逃避刑事訴追究責之
    意。綜上足見，被告明知其駕車肇事致人受傷，卻未對被害
    人提供即時救助醫護，亦未留下任何聯絡方式，即行駕車離
    開現場，自有肇事逃逸之犯意甚明，其前開辯詞，均不足採
    信。是本案事證明確，被告犯行堪以認定，應予依法論罪科
    刑。
二、核被告所為，係犯刑法第一百八十五條之四之駕駛動力交通
    工具肇事致人受傷而逃逸罪。又被告前於九十二年間因違反
    毒品危害防制條例案件，經臺灣臺北地方法院以九十二年度
    簡字第一一六六號判處有期徒刑四月，如易科罰金，以三百
    元折算一日確定，於九十三年一月九日入監服刑，於九十三
    年五月八日執行徒刑完畢，有臺灣高等法院被告前案紀錄表
    一件在卷足憑，其於五年以內再犯本案有期徒刑以上之罪，
    為累犯，應依刑法第四十七條規定加重其刑。爰審酌被告未
    對被害人採取救護或其他必要之措施，亦未留下聯絡方式及
    資料，反而駕車逃逸，增加傷者傷勢擴大甚而死亡之風險，
    亦不無逃避刑責之意，兼衡其智識程度、生活狀況、犯罪動
    機、目的、手段以及犯罪後之態度等一切情狀，量處如主文
    所示之刑，以示懲儆。
據上論斷，應依刑事訴訟法第二百九十九條第一項前段，刑法第
一百八十五條之四、第四十七條，判決如主文。
本案經檢察官陳鴻濤到庭執行職務。
中    華    民    國    95    年    4     月   27     日
                  刑事第七庭審判長法  官  胡  堅  勤
                                  法  官  李  君  豪
                                  法  官  王  瑜  玲
上列正本證明與原本無異。
如不服本判決，應於判決送達後10日內向本院提出上訴狀（應附
繕本），上訴於臺灣高等法院。
中    華    民    國    95    年    4     月    28    日
                                  書記官  黃  頌  棻
附錄本案論罪科刑法條全文：
中華民國刑法第一百八十五條之四
駕駛動力交通工具肇事，致人死傷而逃逸者，處六月以上五年以
下有期徒刑。


司法院資訊處製作；財團法人民間司法改革基金會備份。
